【裁判字號】    97,易,147
【裁判日期】    970812
【裁判案由】    恐嚇取財等
【裁判全文】
臺灣彰化地方法院刑事判決               97年度易字第147號
公  訴  人  臺灣彰化地方法院檢察署檢察官
被      告  辛○○
選任辯護人  林文成律師
            黃俊昇律師
            陳世煌律師
被      告  己○○
                      樓之3
上列被告等因恐嚇取財等案件，經檢察官提起公訴（九十五年度
偵字第一一四六八號、九十六年度偵字第四五五號），本院依簡
式審判程序判決如下：
    主  文
辛○○意圖為自己不法之所有，以恐嚇使人將本人之物交付，未
遂，處有期徒刑陸月，減為有期徒刑月，如易科罰金，以新臺
幣壹仟元折算壹日；又共同意圖營利，聚眾賭博，處有期徒刑陸
月，併科罰金新臺幣玖萬元，減為有期徒刑月，併科罰金新臺
幣肆萬伍仟元，有期徒刑如易科罰金，罰金如易服勞役，均以新
臺幣壹仟元折算壹日，扣案如附表所示之物均沒收。應執行有期
徒刑陸月，併科罰金新臺幣肆萬伍仟元，有期徒刑如易科罰金，
罰金如易服勞役，均以新臺幣壹仟元折算壹日，扣案如附表所示
之物均沒收。
己○○共同意圖營利，聚眾賭博，處有期徒刑陸月，併科罰金新
臺幣肆萬元，減為有期徒刑月，併科罰金新臺幣貳萬元，有期
徒刑如易科罰金，罰金如易服勞役，均以新臺幣壹仟元折算壹日
，扣案如附表所示之物均沒收。
    事  實
一、辛○○明知丙○○係經由本院民事強制執行程序而拍定取得
    足旺建設開發有限公司所投資興建之尊爵城建案，包含坐落
    彰化縣田尾鄉○○段三七○、三七一、三七三至三八六地號
    土地及其上未完工建物之所有權，竟因足旺建設開發有限公
    司向其擔任股東之三億當舖借款新臺幣（下同）二千萬元，
    尚未清償，而恐追討無著，即基於意圖為自己不法所有之恐
    嚇取財犯意，於民國九十五年八月二十二日中午某時許，在
    彰化縣員林鎮臺七十六線快速道路附近，與不知情之尤文斌
    、甲○○、丁○○、乙○○（均經檢察官為不起訴處分）及
    另八名真實姓名年籍均不詳之成年男子集合後，由辛○○駕
    駛車牌號碼三五六七－ＬＧ號自用小客車、尤文斌駕駛車牌
    號碼二二一一－ＨＲ號自用小客車、另一名真實姓名年籍不
    詳之成年男子駕駛車牌號碼不詳之自用小客車，搭載甲○○
    、丁○○、乙○○及其他七名真實姓名年籍不詳之成年男子
    ，於同日下午三時許，抵達上開尊爵城建案工地，辛○○即
    向上開尊爵城建案之工地主任庚○○、工務專員戊○○、保
    全人員壬○○表示：要找老闆等語，經戊○○回稱：老闆不
    在等語後，辛○○乃向戊○○、庚○○、壬○○恫稱：要投
    標尊爵城建案工地，沒有經過伊同意也敢標下來，足旺建設
    開發有限公司有欠伊錢，該工地內有七、八間房子是伊的，
    限老闆於三日內與伊解決債務，且工人不可再到工地工作，
    否則被人打死伊不負責等語，並留下載有「0000000
    000劉太助」等字之紙條一紙，喝令戊○○將該紙條轉交
    予丙○○，致戊○○、庚○○、壬○○，以及經戊○○轉知
    後獲悉上情之丙○○均因而心生畏懼；其後，丙○○於同年
    九月二十五日下午二時十三分許，以其所持用門號0000
    000000號行動電話撥打辛○○所持用門號00000
    00000號行動電話，與辛○○聯繫時，辛○○復接續前
    揭恐嚇取財之犯意，於電話中再次向丙○○恫稱：「Ａ（即
    辛○○，下同）：你要標這塊地的時候，白布條都掛成那樣
    了，你還硬要標上去。我跟你說啦，不是只有你要標啦，好
    幾十個要來標，大家都有先來研究，最少禮貌上都要先來照
    會一下，你有嗎？我問你，你洪董外面是交陪多好啦，你有
    辦法把我們這些人都打死光光嗎？Ｂ（即丙○○，下同）：
    我們是不會去做那些事情啦。Ａ：幹你娘雞八，你就是太惡
    質，你是吃人夠夠，當作我們都是死人。Ｂ：不是啦，如果
    說之前有先打招呼。Ａ：打什麼招呼，是你要來打招呼，還
    是我要過去打招呼。幹你娘雞八，你要標之前有沒有先過來
    打招呼，我要讓你蓋好，再讓你多花一點。我現在沒有要讓
    你花，以後讓你花多一點，一次就要讓你見果。」等語，致
    丙○○因而心生畏懼，乃報警處理，始未能得逞。
二、辛○○、己○○共同基於意圖營利，供給賭博場所、聚眾賭
    博，以及在公眾得出入之場所賭博之單一犯意聯絡，自九十
    五年四月某日起至同年十二月十三日止，由辛○○以月薪五
    萬元之代價，僱用己○○負責設計六合彩簽賭程式、維修及
    保養電腦設備，並在辛○○位於臺中縣大甲鎮○○街六九號
    居所之四樓內，以如附表編號一至四所示之電腦設備，先後
    架設「港特」、「萬勝」、「萬恒」、「萬順」、「永華」
    、「豪盛」、「全勝」、「新力」、「加吉」、「冠勝」、
    「萬利」、「金剛」、「洽盛」、「好景」、「雄鷹」、「
    世華」、「駿勝」、「奇勝」、「星河」等六合彩簽賭網站
    ，而經營六合彩之賭博。其經營方式，係由辛○○提供上開
    六合彩簽賭網站之帳號、密碼給與其等具有犯意聯絡、真實
    姓名年籍不詳、綽號阿全之成年男子，再由綽號阿全之成年
    男子將帳號、密碼提供給在大陸地區招攬之不特定賭客，由
    賭客自行利用所取得之帳號、密碼，以網際網路連線進入上
    開六合彩簽賭網站之虛擬賭博場所下注簽賭，而聚集不特定
    之賭客參與賭博。其賭博方式，係核對當期香港六合彩特別
    號開獎號碼，凡下注簽選號碼與當期香港地區六合彩特別號
    所開出之號碼相同者，可按下注金額，獲取一定倍數之彩金
    ，若未簽中，賭資則歸辛○○取得；辛○○、己○○、綽號
    阿全之成年男子即以上開方式，藉以營利。嗣於九十五年十
    二月十三日上午十時五十分許，經警持本院核發之搜索票至
    辛○○上開居所搜索而當場查獲，並扣得辛○○所有、供其
    等經營六合彩賭博所用如附表所示之物。
三、案經丙○○訴由彰化縣警察局北斗分局報告臺灣彰化地方法
    院檢察署檢察官偵查起訴。
    理  由
一、按除被告所犯為死刑、無期徒刑、最輕本刑為三年以上有期
    徒刑之罪或高等法院管轄第一審案件者外，於刑事訴訟法第
    二百七十三條第一項程序進行中，被告先就被訴事實為有罪
    之陳述時，審判長得告知被告簡式審判程序之旨，並聽取當
    事人、代理人、辯護人及輔佐人之意見後，裁定進行簡式審
    判程序；除簡式審判程序、簡易程序及第三百七十六條第一
    款、第二款所列之罪之案件外，第一審應行合議審判；刑事
    訴訟法第二百七十三條之一第一項、第二百八十四條之一分
    別定有明文。本件被告辛○○、己○○所犯係死刑、無期徒
    刑、最輕本刑為三年以上有期徒刑或高等法院管轄第一審案
    件以外之罪，且於本院行準備程序時就被訴事實為有罪之陳
    述，經受命法官告知簡式審判程序之旨，並聽取公訴人、被
    告、辯護人之意見後，本院合議庭認無不得或不宜改依簡式
    審判程序進行之處，經評議結果，裁定改由受命法官獨任行
    簡式審判程序，合先敘明。
二、上開事實，業經被告辛○○、己○○於本院準備程序及審理
    時，均坦承不諱，核與證人陳崇杰於警詢時，證人尤文斌、
    甲○○、丁○○、庚○○、戊○○、丙○○、共同被告辛○○、己○○於警詢、偵訊時，證人呂俊賢、乙○○於偵訊時
    ，證述之情節，大致相符，並有紙條影本一紙、本院九十四
    年度執字第二一六八九號不動產權利移轉證書、土地登記謄
    本、門號0000000000號行動電話通聯調閱查詢單
    及通訊監察譯文、抵押權設定契約書、他項權利證明書各一
    份、監視器錄影畫面翻拍照片十五幀、現場照片二幀在卷可
    稽，足徵被告辛○○、己○○之自白確與事實相符。本件事
    證明確，被告辛○○、己○○意圖營利供給賭博場所、意圖
    營利聚眾賭博、在公眾得出入之場所賭博財物，被告辛○○
    恐嚇取財未遂之犯行，均堪認定。
三、論罪科刑理由：
  (一)按電腦網路係可供不特定人得以共見共聞之公共資訊傳輸園
    地，雖其為虛擬空間，但仍須電腦主機等物理上之場所、設
    備方能達其傳輸之功能，在性質上絕非純屬思想之概念空間
    ，亦非物理上絕對不存在之事物，而係已符合在公眾得出入
    場所賭博之犯罪構成要件。而按刑法第二百六十八條規定之
    「聚眾賭博」，係指聚集不特定人參與賭博之行為，且縱未
    於現實上同時糾集多數人於同一處所，而係聚集眾人之財物
    進行賭博者，例如組頭以電話之方式，供人簽賭之行為，亦
    屬之。因此，被告辛○○、己○○基於營利之意圖，經營賭
    博性網站供不特定人簽賭之行為，雖採由賭客個別上網簽賭
    之方式，主持六合彩賭博，然待各賭客簽賭完畢，化零為整
    ，仍可達成聚集不特定多數人參與賭博之目的，自與刑法第
    二百六十八條之意圖營利供給賭博場所罪及聚眾賭博罪之構
    成要件相當。核被告辛○○所為，關於事實欄一所示部分，
    係犯刑法第三百四十六條第三項、第一項之恐嚇取財未遂罪
    ；被告辛○○、己○○所為，關於事實欄二所示部分，均係
    犯刑法第二百六十八條前段之意圖營利供給賭博場所罪、同
    條後段之意圖營利聚眾賭博罪、同法第二百六十六條第一項
    前段之在公眾得出入之場所賭博財物罪。被告辛○○就事實
    欄一所示之恐嚇取財犯行部分，已著手於恐嚇取財行為之實
    行而未遂，為未遂犯，爰依刑法第二十五條第二項規定，按
    既遂犯之刑減輕之。被告辛○○、己○○與綽號阿全之成年
    男子間，就上開意圖營利供給賭博場所、意圖營利聚眾賭博
    、在公眾得出入之場所賭博財物之犯行，具有犯意聯絡及行
    為分擔，為共同正犯。又按刑事法若干犯罪行為態樣，本質
    上原具有反覆、延續實行之特徵，立法時既予特別歸類，定
    為犯罪構成要件之行為要素，則行為人基於概括之犯意，在
    密切接近之一定時、地持續實行之複次行為，倘依社會通念
    ，於客觀上認為符合一個反覆、延續性之行為觀念者，於刑
    法評價上，即應僅成立一罪，學理上所稱「集合犯」之職業
    性、營業性或收集性等具有重複特質之犯罪均屬之，例如經
    營、從事業務、收集、販賣、製造、散布等行為概念者是（
    最高法院九十五年度臺上字第一○七九號判決意旨參照）。
    是被告辛○○、己○○自九十五年四月某日起至同年十二月
    十三日止，於密切接近之期間內，先後多期，在上開居所意
    圖營利，供給賭博場所及聚眾賭博之行為，分別係基於同一
    之經營六合彩簽賭為業務之犯意，而反覆所為，無非執行業
    務所當然，於行為概念上，應認屬包括一罪。另被告辛○○
    、己○○多次與不特定人賭博之行為，時間緊接，罪名相同
    ，數行為於密切接近之時地實施，侵害同一社會法益，各行
    為之獨立性極為薄弱，依一般社會健全觀念，在時間差距上
    ，難以強行分開，在刑法評價上，以視為數個舉動之接續施
    行，合為包括之一行為予以評價，較為合理，應屬接續犯，
    而為包括之一罪（最高法院八十六年度臺上字第三二九五號
    判例參照）。至被告辛○○、己○○於六合彩各期開獎前多
    次供人簽賭之行為，無非皆欲達最終之六合彩賭博目的，其
    主觀上係追求同一之目的，社會價值上亦僅賦予單一之評價
    ，則各期開獎前，被告辛○○、己○○之各個舉動，均係當
    次聚眾賭博及賭博犯行之接續動作，亦屬於一行為。又被告
    辛○○、己○○以一行為同時觸犯在公眾得出入之場所賭博
    財物罪、意圖營利供給賭博場所罪、聚眾賭博罪等三罪名，
    均為想像競合犯，依刑法第五十五條規定，各應從一情節較
    重之意圖營利聚眾賭博罪處斷。被告辛○○所犯恐嚇取財未
    遂、意圖營利聚眾賭博二罪，係犯意各別、行為互殊，應予
    分論併罰。爰審酌被告辛○○因恐足旺建設開發有限公司之
    欠款催討無著，竟藉機糾眾向經合法途徑買受足旺建設開發
    有限公司財產之被害人恐嚇取財，嚴重侵害被害人之自由、
    財產法益，復與被告己○○經營六合彩簽賭，供人簽賭財物
    ，助長社會僥倖心理，影響正常之社會經濟活動，然考量被
    告辛○○業與被害人達成和解，取得被害人之諒解，並願意
    給予被告辛○○從輕量刑之機會，此有和解書一紙在卷可佐
    ，及其等犯罪之動機、目的、手段、參與程度、經營期間長
    短、經營規模大小、所獲利益多寡，暨犯罪後均坦承犯行，
    態度尚屬良好等一切情狀，分別量處如主文所示之刑，並均
    諭知易科罰金之折算標準。
  (二)又中華民國九十六年罪犯減刑條例業於九十六年七月四日公
    布，並於同月十六日施行，依該條例第二條規定，犯罪在九
    十六年四月二十四日以前者，除本條例另有規定外，應予以
    減刑。本件被告辛○○、己○○犯如事實欄一、二所示各罪
    之犯罪時間均在九十六年四月二十四日以前，且被告辛○○
    、己○○所犯刑法同法第二百六十六條第一項前段之在公眾
    得出入之場所賭博財物罪、同法第二百六十八條前段之意圖
    營利供給賭博場所罪、同條後段之意圖營利聚眾賭博罪，均
    非屬該條例第三條所列舉不予減刑之罪，又被告辛○○雖另
    犯刑法第三百四十六條第三項、第一項之恐嚇取財未遂罪，
    然被告辛○○此部分之宣告刑既未逾有期徒刑一年六月，亦
    不符合該條例第三條所定不予減刑之要件，爰依中華民國九
    十六年罪犯減刑條例第二條第一項第三款、第七條、第九條
    、第十條第一項規定，各減其宣告刑二分之一，且均諭知易
    科罰金之折算標準，並就被告辛○○部分，定其應執行之刑
    ，及諭知易科罰金之折算標準。
  (三)扣案如附表所示之物，均係被告辛○○所有，供其等經營六
    合彩簽賭所用之物，爰依刑法第三十八條第一項第二款規定
    ，均宣告沒收。至於另扣案被告辛○○所有之復華商業銀行
    大甲分行帳號第0000000000000號帳戶、土地
    銀行大甲分行帳號第000000000000號帳戶之存
    摺各一本，被告辛○○既否認係供其等犯本案或因本案犯罪
    所得之物，復查無積極事證足資證明，且非屬違禁物，自不
    得宣告沒收，附此敘明。
據上論斷，應依刑事訴訟法第二百七十三條之一第一項、第二百
九十九條第一項前段，刑法第二十八條、第二百六十六條第一項
前段、第二百六十八條、第三百四十六條第三項、第一項、第二
十五條第二項、第五十五條、第四十一條第一項前段、第二項、
第五十一條第五款、第三十八條第一項第二款，刑法施行法第一
條之一，中華民國九十六年罪犯減刑條例第二條第一項第三款、
第七條、第九條、第十條第一項，判決如主文。
本案經檢察官蔡曉崙到庭執行職務。
中    華    民    國    97    年    8     月    12    日
                        刑事第六庭    法  官  鄭舜元
以上正本證明與原本無異。
如不服本判決，應於判決送達後10日內，向本院提出上訴書狀，
上訴書狀應「敘述具體上訴理由」，並按他造當事人之人數附繕
本。「切勿逕送上級法院」。
告訴人或被害人對於判決如有不服具備理由請求檢察官上訴者，
其上訴期間之計算係以檢察官收受判決正本之日期為準。
中    華    民    國    97    年    8     月    12    日
                                      書記官  陳秀香
 附表：應沒收之扣案物品
┌──┬──────────────┐
│編號│物品名稱及數量              │
├──┼──────────────┤
│一  │電腦主機十六臺              │
├──┼──────────────┤
│二  │路由器二臺                  │
├──┼──────────────┤
│三  │不斷電系統十七臺            │
├──┼──────────────┤
│四  │電腦螢幕一臺                │
├──┼──────────────┤
│五  │簽賭主機管理維修簿一本      │
├──┼──────────────┤
│六  │六合彩簽賭手抄統計表二十六紙│
├──┼──────────────┤
│七  │簽賭網站管理帳號及密碼二紙  │
└──┴──────────────┘
 附錄：論罪科刑法條：
中華民國刑法第266條
在公共場所或公眾得出入之場所賭博財物者，處1千元以下罰金
。但以供人暫時娛樂之物為賭者，不在此限。
當場賭博之器具與在賭檯或兌換籌碼處之財物，不問屬於犯人與
否，沒收之。
中華民國刑法第268條
意圖營利，供給賭博場所或聚眾賭博者，處3年以下有期徒刑，
得併科3千元以下罰金。
中華民國刑法第346條
意圖為自己或第三人不法之所有，以恐嚇使人將本人或第三人之
物交付者，處6月以上5年以下有期徒刑，得併科1千元以下罰金
。
以前項方法得財產上不法之利益，或使第三人得之者，亦同。
前二項之未遂犯罰之。


司法院資訊處製作；財團法人民間司法改革基金會備份。
